【裁判字號】    99,台上,4477
【裁判日期】    990715
【裁判案由】    偽造文書等罪
【裁判全文】
最高法院刑事判決            九十九年度台上字第四四七七號
上  訴  人  台灣高等法院高雄分院檢察署檢察官
被      告  甲○○
上列上訴人因被告偽造文書等罪案件，不服台灣高等法院高雄分
院中華民國九十七年十月三日第二審判決（九十七年度上訴字第
五八五號，起訴案號：台灣高雄地方法院檢察署九十六年度偵字
第一九八四六號），提起上訴，本院判決如下：
    主  文
上訴駁回。
    理  由
按刑事訴訟法第三百七十七條規定，上訴於第三審法院，非以判
決違背法令為理由，不得為之。是提起第三審上訴，應以原判決
違背法令為理由，係屬法定要件。如果上訴理由書狀並未依據卷
內訴訟資料，具體指摘原判決不適用何種法則或如何適用不當，
或所指摘原判決違法情事，顯與法律規定得為第三審上訴理由之
違法情形，不相適合時，均應認其上訴為違背法律上之程式，予
以駁回。本件原判決以公訴意旨略稱：被告甲○○與告訴人乙○
○係父子，被告未經乙○○同意，於民國九十三年十月一日、九
十三年八月二日，偽以乙○○名義填寫中國信託商業銀行（下稱
中信銀行）現金卡貸款申請書、信用卡申請書，於其上偽造「乙
○○」署押，持向中信銀行申請核發現金卡、信用卡，寄至被告
居住之高雄市鼓山區○○○○路七十五號三樓住處。被告旋基於
意圖為自己不法所有之概括犯意，自九十三年十月十三日起至九
十五年十一月二十日止，多次以現金卡預借現金，總計新台幣（
下同）十萬四千八百六十九元。復基於行使偽造私文書之概括犯
意，於原判決附表所示時、地，連續持信用卡向各特約商店簽帳
消費，在簽帳單上偽簽「乙○○」署押，致特約商店陷於錯誤而
提供消費或交付所購物品，亦使中信銀行陷於錯誤，代為付款予
特約商店，足生損害於乙○○及發卡銀行。嗣後被告未支付消費
款，總計尚欠卡費九萬一千一百九十七元。至九十六年四月底，
乙○○於住處發現遭冒名申請之現金卡、信用卡，方知上情。因
認被告涉犯刑法第二百十六條、第二百十條、第三百三十九條第
一項之罪嫌。經審理結果，認不能證明被告犯罪，因而撤銷第一
審之科刑判決，改判諭知被告無罪。從形式上觀察，並無足以影
響判決結果之違法情形存在。
上訴意旨略以：(一)、被告曾於第一審自白犯罪，原審漏未調查審
酌，且未說明其理由，有調查職責未盡及理由不備之違法。(二)、
被告將所購高雄市鼓山區○○○○路七十五號三樓房地所有權登
記為乙○○名下後，即設定第二順位抵押權二百萬元予被告本人
，堪認被告與乙○○父子於九十三年七月間已非充足信任。乙○
○既知被告經濟狀況不佳，衡情豈會同意以其名義申辦多張信用
卡及現金卡給被告使用，而自陷每月卡費及預借現金數額不明之
長期恐慌處境，原審推認被告得乙○○之同意申辦，與經驗法則
有違云云。惟證據之取捨及其證明力如何，乃事實審法院自由判
斷之職權，如其取捨不違背經驗法則與論理法則，即不得指為違
法，而據為上訴第三審之理由。且經驗與論理法則等證據法則，
俱屬客觀存在之法則，非當事人主觀之推測，若僅憑上訴人之主
觀意見，漫事指為違背經驗與論理等證據法則，即不足以辨認原
判決已具備違背法令之形式。被告於警詢、偵查均否認犯罪，辯
稱：伊於九十三年七月間出錢，以乙○○名義購買高雄市鼓山區
○○○○路七十五號三樓房子，二人一起住在該屋內，因伊信用
不好，乃約定以乙○○名義申辦信用卡、現金卡供伊使用，至九
十六年三月間，伊與乙○○因細故產生誤會而起衝突，九十六年
四月起銀行即開始來電詢問等語。被告雖於第一審供承「我承認
有檢察官所起訴的犯罪事實」，然其於原審仍否認犯罪，並稱未
曾於第一審認罪等語。而自九十三年八月間起至九十六年五月間
止，長達二年半以來，該現金卡、信用卡之帳單均寄至被告與乙
○○共同居住之上揭房屋內，乙○○亦坦承在屋內發現該現金卡
、信用卡，被告雖陸續預借現金或簽帳消費，但亦陸續償還借款
或繳交簽帳款，有相關卷證資料在卷可稽。原審綜合全部調查證
據所得，審酌判斷，認被告係經乙○○同意辦理該現金卡及信用
卡，並無偽造文書之行為，已說明本於調查所得心證，分別定其
取捨而為事實判斷之理由。所為論斷，核無違背客觀存在之經驗
法則與論理法則，自屬原審採證、認事之適法職權行使，不容任
意指摘為違法。至原判決未說明被告於第一審不利於己之自白與
事實不符而不足採信之理由，雖有微瑕，然此顯然於判決無影響
，不得據為合法之第三審上訴理由。其餘上訴意旨，徒就原審採
證、認事之適法職權行使及已詳加說明之事項，恣意指摘，難謂
為適法之第三審上訴理由。應認本件就偽造文書部分之上訴違背
法律上之程式，予以駁回。被告被訴詐欺部分，核屬刑事訴訟法
第三百七十六條第四款之案件，既經第二審判決，自不得上訴於
第三審法院，上訴人竟復提起上訴，顯為法所不許，應併予駁回
。
據上論結，應依刑事訴訟法第三百九十五條前段，判決如主文。
中    華    民    國  九十九  年    七    月   十五   日
                      最高法院刑事第十三庭
                          審判長法官  賴  忠  星
                                法官  呂  丹  玉
                                法官  吳      燦
                                法官  蔡  名  曜
                                法官  葉  麗  霞
本件正本證明與原本無異
                                      書  記  官
中    華    民    國  九十九  年    七    月   二十   日
                                                      V

司法院資訊處製作；財團法人民間司法改革基金會備份。
